【裁判字號】    90,上易,1188
【裁判日期】    900906
【裁判案由】    違反臺灣地區與大陸地區人民關係條例
【裁判全文】
臺灣高等法院臺南分院刑事判決            九十年度上易字第一一八八號      Ｇ
      上  訴  人  台灣台南地方法院檢察署檢察官
      被      告  甲  ○  ○
右上訴人因被告違反台灣地區與大陸地區人民關係條例案件，不服中華民國九十年六
月五日台灣台南地方法院九十年度易字第七五○號第一審判決（起訴案號：台灣台南
地方法院檢察署八十九年度偵字第一二三七五號），提起上訴，本院判決如左：
      主      文
上訴駁回。
      理      由
一、公訴意旨略以：甲○○於八十九年十月間某日，未經許可，介紹合法來台探親大
    陸地區人民王麗娟，至台南市○○路底「新卡里巴」三三二號薜靖華（已確定）
    所擺設麵攤，從事洗碗、打掃等工作。因認被告甲○○違反台灣地區與大陸地區
    人民關係條例第十五條第五款規定，應論以同條例第八十三條第一項罪嫌云云。
二、按犯罪事實應依證據認定之，無證據不得推定其犯罪事實；不能證明被告犯罪者
    ，即應諭知無罪之判決，刑事訴訟法第一百五十四條、第三百零一條第一項分別
    定有明文。又認定不利被告事實，須依積極證據，苟積極證據不足為不利於被告
    事實之認定時，即應為有利於被告認定，更不必有何有利之證據（最高法院卅年
    上字第八一六號判例參照）。
三、訊據被告甲○○供承王麗娟婚姻為其介紹，伊曾帶王麗娟夫婦前去薛靖華隔壁茶
    店喝茶等情，然堅詞否認有何居間介紹他人僱用大陸地區人民犯行，辯稱：伊因
    王麗娟婚姻為其介紹，警察即認伊仲介王麗娟工作等語。查公訴人認被告涉犯上
    開罪嫌，無非以證人王麗娟與其夫楊永清於警訊時供述，為其論據。惟查：
  (一)證人楊永清於偵查中證稱：王麗娟到外工作，伊不知道等語（詳偵查卷十四頁背
    面一行）。復於原審證稱：伊不知道其王麗娟有無到薛靖華處工作，更不知被告
    有無帶王麗娟去麵攤工作。警訊筆錄雖記載伊指述甲○○介紹王麗娟至薛靖華處
    工作，但此乃因當時伊如不依警察意思，員警即比手勢，作勢要打伊，伊祇好點
    頭稱是。伊不識字，更不知警訊筆錄內容為何，就按指紋等語（詳原審卷廿四、
    廿五頁）。由此觀之，證人楊永清其警訊筆錄內容真實性如何，即有可疑。又證
    人楊永清胞弟楊永祥於原審證稱：伊胞兄楊永清腦筋不好，反應較慢，理解力較
    差等語（詳原審卷廿四頁）。另證人王麗娟亦稱：伊先生楊永清，頭腦好像有問
    題，有時傻傻的等語（詳警卷六頁背面）。觀諸證人楊永祥與王麗娟，分係證人
    楊永清胞弟與配偶，且與證人楊永清共同生活，對楊永清情況，知之甚稔。渠等
    二人復與被告無特殊親誼，應無偽指證人楊永清癡傻之理！由此可見，警訊筆錄
    所載證人楊永清供述，顯有可議，自不得執楊永清於警訊供述，遽認被告有居間
    介紹大陸人民王麗娟至同案被告薛靖華處工作。
  (二)至王麗娟於警訊固供稱：伊於八十九年十月初，經被告介紹至麵攤工作等語。然
    此為被告所否認，並供稱其於八十九年九月廿六日至大陸，十月十八日始回國（
    詳警卷二頁背面）。以此論之，被告在時間上，已無可能於上開期間，為王麗娟
    在台居間介紹工作。王麗娟前開證詞，顯與事實不符，應非可採。又同案被告薛
    靖華於警訊及偵審中均供稱：甲○○並未介紹王麗娟至伊處工作，是王麗娟自己
    跑來，說她沒錢吃飯，伊不忍心，始留用她，但無酬勞，伊只提供午餐、晚餐而
    已等語（詳警卷一頁反面、偵查卷十四頁、原審卷廿三頁）。核與證人王麗娟於
    偵查中供稱，伊在案發前一個月去薛靖華處吃麵，沒錢可付，伊向薛靖華說，是
    否缺人手，伊可幫忙掃地，祇要提供三餐給伊即可等情相符（詳偵查卷十三頁反
    面）。以此言之，王麗娟至薛靖華處掃地洗碗，雙方確未有人居間介紹。準此，
    證人王麗娟於警訊供稱係被告介紹其至薛靖華處工作，當不可信。
四、綜據上述，被告辯稱確無為王麗娟居間介紹工作等語，應堪採信。此外復查無其
    他積極證據，足認被告確有公訴人所訴意圖營利居間介紹大陸地區人民工作犯行
    。揆諸首開規定及判例意旨，自應為被告無罪諭知。
五、原審以被告罪證不足，因予諭知無罪判決。本院經核原判決認事用法，均無違誤
    。檢察官上訴意旨，仍執前詞，指摘原判決不當，為無理由，應予駁回。
據上論斷，應依刑事訴訟法第三百六十八條，判決如主文。
本案經檢察官羅清溪到庭執行職務。
中    華    民    國      九十      年      九      月        六        日
                                  臺灣高等法院臺南分院刑事第五庭
                                      審判長法官  茆    臺    雲
                                            法官  蔡    長    林
                                            法官  董    武    全
右正本證明與原本無異。
不得上訴。
                                      法院書記官  黃    全    忠
中    華    民    國      九十      年      九      月       十四       日


司法院資訊處製作；財團法人民間司法改革基金會備份。
